臺灣臺北地方法院民事判決　　　　　　 96年度簡上字第435號
　　上　訴　人　丁○○
　　追 加 原告　丙○○
　兼訴訟代理人　戊○○
　　被 上 訴人　乙○○○
　　訴訟代理人　甲○○
上列當事人間損害賠償事件，上訴人對於中華民國96 年7月11日
本院臺北簡易庭95 年度北簡字第26111號第一審判決提起上訴，
追加原告提起追加之訴，經本院於中華民國96年12月14日言詞辯
論終結，判決如下：
    主  文
上訴及追加原告之訴均駁回。
第二審訴訟費用由上訴人負擔，追加之訴訴訟費用由追加原告負
擔。
    事實及理由
一、按在簡易訴訟程序之第二審為訴之變更或追加，非經他造同
    意，不得為之。但請求之基礎事實同一者，不在此限。民事
    訴訟法第436條之1第3項、第446條第1項、第255條第1項第2
    款分別定有明文。查上訴人丁○○於原審主張被上訴人所有
    之門牌號碼台北市市○○道○段240號7樓（下稱系爭7樓房屋
    ）漏水，導致其所有同棟6樓房屋（下稱系爭6樓房屋）受損
    ，依侵權行為法則請求被上訴人給付修繕費用，及其家人居
    住安寧及身體健康之慰撫金。嗣上訴人丁○○除上訴請求被
    上訴人再給付新台幣（下同）218,000 元，並追加其家人戊○○及丙○○為原告，另本於侵權行為法則，請求被上訴人
    各給付7萬元慰撫金（見本院卷第6頁），而上訴人上訴與追
    加原告之訴，皆係本於被上訴人房屋漏水之基礎事實，二訴
    之原因事實，有其社會事實之共通性及關聯性，並就上訴人
    請求所主張之事實及證據資料，於追加之訴得加以利用，被
    上訴人雖不同意該追加部分，惟此部分依民事訴訟法第255
    條第1項第2款規定，應予准許。又上訴人丁○○於本院準備
    程序當庭減縮上訴請求金額為145,000元（見本院卷第39 頁
    ），依民事訴訟法第255條第1項第3款規定，亦應准許。
二、上訴人主張：被上訴人所有門牌號碼台北市市○○道○段240
    號7樓房屋（下稱系爭7 樓房屋）漏水，致伊所有同號6樓房
    屋，自民國94 年3月間起，屋內多處牆壁、天花板、陽台滲
    水，迨至95年初漏水處壁紙、水泥剝落，復於95年3月18 日
    凌晨2時許，伊及家人被浴室漏水聲驚醒，通知當時系爭7樓
    房屋之承租人，該承租人委請訴外人劉春枝前來勘查，認為
    係被上訴人安裝加壓馬達造成水管破裂所致，雖被上訴人僱
    請訴外人王祥洲修復，但毫無成效，伊於95年5月2日發函催
    告，被上訴人卻置之不理，經水電師傅即訴外人楊木通估價
    系爭6樓房屋須花費173,420元修復，且伊因漏水房屋潮濕，
    導致支氣管發炎，伊之配偶戊○○因心理壓力過大，罹患高
    血壓、頭痛等症狀，伊之兒子丙○○心神受到干擾，被上訴
    人侵害伊及家人居住安寧及身體健康之人格法益，各請求10
    萬元，合計共30萬元之精神慰撫金。爰依侵權行為之法律關
    係，求為命被上訴人給付473,420 元，及自起訴狀繕本送達
    翌日起至清償日止，按年息5%計算之利息。原審判命被上訴
    人給付上訴人67,402元（被上訴人就其敗訴部分，未據上訴
    ，已告確定），並駁回其餘之訴。上訴人就其敗訴部分，僅
    部分聲明不服，提起本件上訴，並於本院上訴聲明：(一)原判
    決關於駁回後開第二項聲明暨該部分訴訟費用負擔均廢棄。
    (二)上開廢棄部分，被上訴人應再給付上訴人145,000元。
三、追加原告起訴主張：伊因被上訴人所有系爭7 樓房屋漏水，
    致追加原告戊○○心理壓力過大，罹患高血壓、頭痛等症狀
    ，追加原告丙○○則因心神受到干擾，爰依侵權行為法則，
    請求被上訴人各給付7 萬元慰撫金等情。並聲明：被上訴人
    應各給付追加原告戊○○、丙○○7萬元。
四、被上訴人則以：系爭7樓房屋係於73年3月前完工，當時建材
    非不銹鋼類，房屋漏水可能係因地震或施工品質材料等因素
    所致，並非全然可歸責予伊，況伊也曾數度花費修繕，現已
    不再漏水，伊對於台北市土木技師公會鑑定漏水原因及金額
    ，並無意見，上訴人與追加原告自不得就原審判決金額外，
    再為請求等語，資為抗辯。並於本院答辯聲明：上訴及追加
    原告之訴均駁回。
五、上訴人主張其係系爭6 樓房屋之所有權人，被上訴人則係系
    爭7 樓房屋之所有權人，為兩造所不爭執，復有建物謄本在
    卷足憑（見原審卷第7頁及第38頁），堪信為實。
六、上訴人主張被上訴人所有系爭7 樓房屋漏水造成其所有之系
    爭6 樓房屋污損，以及造成上訴人及追加原告精神上之損害
    ，爰依侵權行為法則，請求被上訴人負損害賠償之責，為被
    上訴人所否認，並以上開情詞置辯。則本件兩造爭點厥為：
    (一)上訴人請求被上訴人應再給付系爭6 樓房屋回復鋼筋外露
    之修復費用34,500元及陽台廚房油漆10,500元，是否有理由
    ？(二)上訴人及追加原告主張系爭7 樓房屋漏水致其罹病及精
    神受損，請求慰撫金，是否有理由？茲分項析述如后：
(一)、上訴人請求系爭6樓房屋回復鋼筋外露及廚房油漆之修復費
    用部分：
    按侵權行為損害賠償之債，以有損害之發生及有責任原因之
    事實，並二者之間，有相當因果關係為成立要件，如不合於
    此項成立要件者，即難謂有損害賠償請求權存在（最高法院
    48 年台上字第481號判例參照）。次按當事人主張有利於己
    之事實者，就其事實有舉證之責任，民事訴訟法第277 條前
    段定有明文。本件上訴人主張被上訴人應負侵權行為責任，
    既為被上訴人所否認，依上開舉證責任之法則，上訴人對此
    有利於己之事實，自應負舉證之責。經查：
  1.上訴人主張被上訴人所有之系爭7 樓房屋漏水造成其所有之
    系爭6樓房屋水泥剝落致鋼筋外露，請求被上訴人再給付45,
    000元，固提出估價單為證（見本院卷第9頁），惟查上訴人
    主張系爭7樓漏水導致系爭6樓房屋水泥剝落所致鋼筋外露部
    分，業經原審委請台北市土木技師公會鑑定結果：鋼筋銹蝕
    因素甚多，與混凝土之裂縫寬度、中性化、酸鹼性、接觸環
    境潮濕度均有關，但銹蝕屬長期之化學反應，研判應非短期
    颱風積水所造成，尚難歸責予被上訴人等語，此有台北市土
    木技師公會96 年5月7日北土技字第9630695號鑑定報告書暨
    會勘照片及損害修復費用估算表在卷可稽（見外放證物），
    並經台北市土木技師公會以96年10月11日北土技字第963163
    2號函再次重申：系爭6 樓房屋鋼筋外露情事，並非系爭7樓
    房屋漏水所造成，詳如鑑定報告書主文第5頁第7行至第11行
    等語（見本院卷第20 頁）。足見系爭6樓房屋水泥剝落致鋼
    筋外露部分與系爭7 樓房屋漏水並無相當因果關係存在，揆
    諸前開說明，上訴人請求被上訴人給付修復系爭6 樓房屋水
    泥剝落致鋼筋外露之34,500元費用，自屬無理由。
  2.再者，上開鑑定報告書第2點d項亦載明，上訴人所有標的物
    廚房外陽台頂版油漆剝落，研判係陽台瓦斯熱水器使用時之
    冷熱變化，致熱水器上方頂版油漆剝落，非屬被上訴人房屋
    漏水爭議所造成等語，可見系爭6 樓房屋陽台廚房油漆剝落
    與系爭7 樓房屋漏水間亦無相當因果關係存在，則依前開說
    明，上訴人請求被上訴人給付陽台廚房油漆10,500元之回復
    費用部分，自亦屬無理由。
(二)、上訴人及追加原告請求慰撫金部分：
    查上訴人丁○○、追加原告戊○○及丙○○主張因被上訴人
    之房屋漏水，致上訴人支氣管發炎；追加原告戊○○罹患高
    血壓、焦慮、失眠、頭痛；追加原告丙○○癲癇併四肢無力
    及雙膝關節攣縮，爰依侵權行為法則，分別請求被上訴人給
    付10萬元、7萬元及7萬元慰撫金云云，並提出診斷證明書為
    證（見原審卷第20頁至第22頁），惟觀諸上開診斷證明書僅
    記載上述病名，並未載明上訴人及追加原告罹病之原因，尚
    不足以證明上訴人及追加原告罹病與系爭7 樓房屋漏水有何
    關連，上訴人及追加原告復未能舉證以實其說，則尚難徒憑
    該紙診斷證明書，遽以認定系爭7 樓房屋漏水與上訴人及追
    加原告罹病間有何相當因果關係存在，則依前開說明，上訴
    人及追加原告請求上訴人分別給付上開慰撫金，均為無理由
    。
七、綜上而論，上訴人及追加原告本於民法第184條第1項前段及
    第195條第1項規定，請求被上訴人給付上訴人丁○○145,00
    0元，請求被上訴人各給付追加原告丙○○、戊○○各7萬元
    ，均為無理由。原審駁回上訴人上開之訴部分，並無不合。
    上訴意旨指摘原判決此部分不當，聲明廢棄改判，為無理由
    ，應予駁回；其追加原告丙○○、戊○○之訴部分，亦應併
    予駁回。
八、又本件事證已臻明確，兩造其餘攻擊防禦方法，及所提證據
    ，經本院斟酌後，認均不足以影響本判決之結果，自無逐一
    詳予論駁之必要，併此敘明。
九、據上論結，本件上訴及追加原告之訴均為無理由。依民事訴
    訟法第436條之1第3項、第449條第1項、第78條、第85條第1
    項，判決如主文。
中　　華　　民　　國　　96　　年　　12　　月　　28　　日
                        民事第一庭審判長法官  李昆曄
                                        法官  文衍正
                                        法官  傅中樂
以上正本係照原本作成。
本判決不得上訴。
中　　華　　民　　國　　96　　年　　12　　月　　28　　日
                                      書記官  吳彩華
